臺灣宜蘭地方法院民事判決　　　　　　　 94年度訴字第129號
原　　　告　己○○
訴訟代理人　李秋銘律師
複　代理人　黃金亮律師
　　　　　　庚○○
被　　　告　癸○○
　　　　　　乙○○
　　　　　　子○○
　　　　　　寅○○
　　　　　　丁○○
　　　　　　丑○○
　　　　　　丙○○
上六人共同
訴訟代理人　楊德海律師
被　　　告　壬○○
　　　　　　辛○○
　　　　　　戊○○
　　　　　　　　　　　　樓
上列當事人間請求拆屋還地事件，本院於96年 1月16日言詞辯論
終結，判決如下：
    主  文
被告癸○○應將坐落宜蘭縣員山鄉○○段七四九地號土地上，如
附圖一所示編號Ａ部分面積六．五六平方公尺鐵皮攤棚拆除，將
土地返還原告，並自民國九十四年四月四日起至土地遷空返還原
告之日止，按年給付原告新台幣壹仟肆佰捌拾玖元。
被告乙○○應將坐落宜蘭縣員山鄉○○段七四九地號土地上，如
附圖一所示編號Ｄ部分面積二０．九四平方公尺磚造平房（門牌
：宜蘭縣員山鄉○○路三號）拆除，將土地返還原告，並自民國
九十四年四月四日起至土地遷空返還原告之日止，按年給付原告
新台幣肆仟柒佰伍拾肆元。
被告子○○應將坐落宜蘭縣員山鄉○○段七四九地號土地上，如
附圖二所示編號Ｆ部分面積三四．五二平方公尺之磚造平房、Ｆ
－１部分面積一六．三０平方公尺磚造平房（門牌：宜蘭縣員山
鄉○○路七號）拆除，將土地返還原告，並自民國九十四年四月
四日起至土地遷空返還原告之日止，按年給付原告新台幣壹萬壹
仟肆佰柒拾伍元。
被告丙○○應將坐落宜蘭縣員山鄉○○段七四九地號土地上，如
附圖二所示編號Ｇ部分面積五三．三０平方公尺瓦頂平房、Ｇ－
１部分面積四．０五平方公尺磚造平房（門牌：宜蘭縣員山鄉○○路九號）拆除，將土地返還原告，並自民國九十四年四月四日
起至土地遷空返還原告之日止，按年給付原告新台幣壹萬仟零
壹拾玖元。
被告寅○○應將坐落宜蘭縣員山鄉○○段七四九地號土地上，如
附圖一所示編號Ｈ部分面積五七．七五平方公尺鐵皮頂平房（門
牌：宜蘭縣員山鄉○○路十一號）拆除，將土地返還原告，並自
民國九十四年四月四日起至土地遷空返還原告之日止，按年給付
原告新台幣壹萬仟壹佰壹拾元。
被告壬○○應將坐落宜蘭縣員山鄉○○段七四九地號土地上，如
附圖一所示編號Ｉ部分面積四三．０五平方公尺鐵皮頂平房（門
牌：宜蘭縣員山鄉○○路十三號）拆除，將土地返還原告，並自
民國九十四年四月四日起至土地遷空返還原告之日止，按年給付
原告新台幣玖仟柒佰柒拾元。
被告丁○○應將坐落宜蘭縣員山鄉○○段七四九地號土地上，如
附圖一所示編號Ｊ部分面積四一．七０平方公尺鐵皮頂平房（門
牌：宜蘭縣員山鄉○○路十五號）、Ｋ部分面積三四．一三平方
公尺鐵皮頂平房（門牌：宜蘭縣員山鄉○○路十七號）拆除，將
土地返還原告，並自民國九十四年四月四日起至土地遷空返還原
告之日止，按年給付原告新台幣壹萬柒仟貳佰壹拾肆元。
被告戊○○應將坐落宜蘭縣員山鄉○○段七四九地號土地上，如
附圖一所示編號Ｌ部分面積三三．０八平方公尺鐵皮頂平房（門
牌：宜蘭縣員山鄉○○路十九號）拆除，將土地返還原告，並自
民國九十四年四月四日起至土地遷空返還原告之日止，按年給付
原告新台幣柒仟伍佰零玖元。
被告丑○○應將坐落宜蘭縣員山鄉○○段七四九地號土地上，如
附圖一所示編號Ｎ部分面積三五．七０平方公尺之鐵皮頂加蓋二
樓（門牌：宜蘭縣員山鄉○○路二十三號），及編號Ｏ部分面積
三六．七五平方公尺之鐵皮頂加蓋二樓（門牌：宜蘭縣員山鄉○○路二十五號）拆除，將土地返還原告，並自民國九十四年四月
四日起至土地遷空返還原告之日止，按年給付原告新台幣壹萬陸
仟肆佰肆拾柒元。
被告辛○○應將坐落宜蘭縣員山鄉○○段七四九地號土地上，如
附圖一所示編號Ｐ部分面積三六．七五平方公尺鐵皮頂加蓋二樓
（門牌：宜蘭縣員山鄉○○路二十七號）拆除，將土地返還原告
，並自民國九十四年四月四日起至土地遷空返還原告之日止，按
年給付原告新台幣捌仟佰肆拾元。
原告其餘之訴駁回。
訴訟費用由被告癸○○負擔百分之一、被告乙○○負擔百分之四
、被告戴昭明負擔百分之十一、被告丙○○負擔百分之十三、被
告寅○○負擔百分之十三、被告壬○○負擔百分之九、被告丁○○負擔百分之十七、被告戊○○負擔百分之七、被告丑○○負擔
百分之十五、被告辛○○負擔百分之八，餘由原告負擔。
本判決於原告各以新台幣肆萬元為被告癸○○、新台幣壹拾貳萬
貳仟元為被告乙○○、新台幣貳拾玖萬柒仟元為被告子○○、新
台幣拾萬陸仟元為被告丙○○、新台幣拾萬玖仟元為被
告寅○○、新台幣貳拾伍萬仟元為被告壬○○、新台幣肆拾肆
萬伍仟元為被告丁○○、新台幣壹拾玖萬肆仟元為被告戊○○、
新台幣肆拾貳萬伍仟元為被告丑○○、新台幣貳拾壹萬陸仟元為
被告辛○○供擔保後，各得假執行；但如被告乙○○以新台幣
拾陸萬柒仟玖佰拾柒元、被告子○○以新台幣捌拾捌萬捌仟貳
佰壹拾肆元、被告丙○○以新台幣壹佰萬柒仟陸佰玖拾柒元、被
告寅○○以新台幣壹佰零壹萬肆仟柒佰貳拾伍元、被告丁○○以
新台幣壹佰拾萬貳仟肆佰零玖元、被告戊○○以新台幣伍拾
捌萬壹仟貳佰肆拾玖元、被告丑○○以新台幣壹佰貳拾柒萬仟
零壹拾玖元，各為原告預供擔保，得免為假執行。
原告其餘假執行之聲請駁回。
    事  實  及  理  由
甲、程序方面：
    本件被告戊○○經合法通知，未於最後言詞辯論期日到場，
    核無民事訴訟法第386 條所列各款情形，爰依原告之聲請，
    由其一造辯論而為判決。
乙、實體方面：
一、原告起訴主張：
(一)、爰坐落宜蘭縣員山鄉○段段749 地號土地（下稱系爭土地 ）
    ，為原告在民國94年4月4日向訴外人購得，並於94年4 月22
    日登記為原告所有。然系爭土地上，分別有被告等人之地上
    建物無合法權源而為占有，其詳如下：
１、被告癸○○所有如附圖一所示編號A部分面積6.56 平方公尺
    鐵皮攤棚。
２、被告乙○○所有如附圖一所示編號D部分面積20.94平方公尺
    磚造平房（門牌：宜蘭縣員山鄉○○路3號）。
３、被告子○○所有如附圖二所示編號F部分面積34.25平方公尺
    之磚造平房及F-1部分面積16.30之磚造平房（門牌：宜蘭縣
    員山鄉○○路7號）。
４、被告丙○○所有如附圖二所示編號G部分面積53.30平方公尺
    瓦頂平房、G-1 部分面積4.05平方公尺磚造平房（門牌：宜
    蘭縣員山鄉○○路9號）。
５、被告寅○○所有如附圖一所示編號H部分面積57.75平方公尺
    鐵皮頂平房（門牌：宜蘭縣員山鄉○○路11號）。
６、被告壬○○所有如附圖一所示編號I部分面積43.05平方公尺
    鐵皮頂平房（門牌：宜蘭縣員山鄉○○路13號）。
７、被告丁○○所有如附圖一所示編號J部分面積41.70平方公尺
    鐵皮頂平房（門牌：宜蘭縣員山鄉○○路15號），及K 部分
    面積34.13平方公尺鐵皮頂平房（ 門牌：宜蘭縣員山鄉○○
    路17號）。
８、被告戊○○所有如附圖一所示編號L部分面積33.08平方公尺
    鐵皮頂平房（門牌：宜蘭縣員山鄉○○路19號）。
９、被告丑○○所有如附圖一所示編號N部分面積35.70平方公尺
    之鐵皮頂加蓋2樓（ 門牌：宜蘭縣員山鄉○○路23號），及
    編號O部分面積36.75平方公尺之鐵皮頂加蓋2樓。
１０、被告辛○○所有如附圖一所示編號P部分面積36.75平方公尺
    鐵皮頂加蓋2樓（門牌：宜蘭縣員山鄉○○路27號）。
(二)、查被告等人上開建物或地上物占有使用原告所有之系爭土地
    ，既係無權占有，原告自得本於所有權之權能，依民法第76
    7 條之規定，請求被告等人將上開建物或地上物拆除，將土
    地返還原告。又被告等人無權占有系爭土地，獲有相當於租
    金之不當得利，原告則受有同額之損害，故請求被告等各自
    94年4月4日起至履行拆屋還地之義務止，按年給付原告相當
    於租金之不當得利。
(三)、爰為訴之聲明：除請求被告等人拆除上開渠等所有建物外，
    被告應各自94年4月4日起至拆屋還地之日止，按年各給付原
    告下列金額：被告癸○○應給付新台幣（下同）11,525元、
    被告乙○○應給付36,791元、被告戴昭明應給付89,290元、
    被告丙○○應給付100,763元、被告寅○○應給付101,466元
    、被告壬○○應給付75,683元、被告丁○○應給付75,638元
    、被告戊○○應給付58,121元、被告藍鼎祥應給付 127,294
    元、被告辛○○應給付64,569元。並聲明願供擔保請准為假
    執行之宣告。
二、被告乙○○、子○○、寅○○、丁○○、丑○○、丙○○（
    下稱被告乙○○等6 人）抗辯以：其等以行使地上權之意思
    ，占有使用系爭土地已逾20年以上，依民法第769條及第772
    條之規定，自得請求登記為地上權人。其等已依土地登記規
    則第118 條向宜蘭縣宜蘭地政事務所申請登記為地上權人，
    並另案起訴請求確認其等就系爭土地有地上權存在。則其等
    占有系爭土地，並非無權占有，原告之請求並無理由等語。
    並為答辯聲明：(一)請求駁回原告之訴；(二)如受不利判決，願
    供擔保請准免為假執行之宣告。
三、被告癸○○、壬○○、辛○○則以：其等占有使用系爭土地
    已數十年，願與原告商量價購占有使用之部分等語。爰為答
    辯聲明：請求駁回原告之訴。
四、被告戊○○未於最後言詞辯論期日到場，據伊之前到場及提
    出之答辯狀抗辯以：伊所有門牌宜蘭縣員山鄉○○路19號房
    屋，係合法向前屋主即訴外人甲○○購買，伊與甲○○合計
    已在該處居住44年餘，該屋之供電也是合法申請，自51年使
    用迄今。原告在系爭土地標購時，以些微差距得標，竟在取
    得所有權後訴請伊拆屋還地，實無理由等語。爰為答辯聲明
    ：(一)請求駁回原告之訴；(二)如受不利判決，願供擔保請准宣
    告免為假執行。
五、本件兩造對於系爭土地為原告所有，及被告等人分別在系爭
    土地上分別有前開地上物或建物占有等情，俱無爭執。上情
    並有系爭土地之土地登記謄本、宜蘭縣稅捐稽徵處95年1 月
    16日宜稅財字第09500000704 號函所附房屋稅籍證明書等可
    證，並經本院至現場履勘，及囑請宜蘭縣宜蘭地政事務所實
    地測量，繪製如附圖一、二所示之複丈成果圖在卷可按，是
    上開事實，均堪認定為真實。
六、本件之首應認定之爭點，即在被告占有系爭土地，是否有合
    法權源。就此，被告楊得意等6 人抗辯稱其等占有使用系爭
    土地已逾20年，依民法第769條及第772條之規定，已得請求
    登記為地上權人，其等並已依土地登記規則第118 條向宜蘭
    縣宜蘭地政事務所申請登記為地上權人，並另案起訴請求確
    認其等就系爭土地有地上權存在，故並非無權占有等語。惟
    縱其等所抗辯已占有系爭土地20年以上，並已提出地上權登
    記申請之事實為真正，然於未經登記為地上權人前，其等就
    系爭土地仍無地上權存在，不能依此認定其等有權占有系爭
    土地，被告楊得意等6 人之抗辯，並不足採。另被告戊○○
    抗辯稱伊所有坐落系爭土地上之房屋係向訴外人甲○○購得
    ，且有合法申請用電云云，然系爭土地之所有權與地上物之
    所有權並不當然同一，亦不因地上物占有所坐落之土地多年
    ，即當然取得合法使用之權利，故被告戊○○之抗辯，亦不
    可採。而除此之外，被告等並未再提出其他有合法占有使用
    系爭土地之權源，則原告主張被告等無權占有系爭土地，而
    本於所有權之權能，依民法第767 條「所有人對於無權占有
    或侵奪其所有物者，得請求返還之。對於妨害其所有權者，
    得請求除去之。有妨害其所有權之虞者，得請求防止之。」
    之規定，請求被告等各自拆除系爭土地上如前所述之建物或
    地上物，即有理由，應予准許。
七、再按無法律上之原因而受利益，致他人受損害者，應返還其
    利益。不當得利之受領人，依其利益之性質或其他情形不能
    返還者，應償還其價額。民法第179條前段、第181條但書分
    別定有明文。又按無權占有他人土地，可能獲得相當於租金
    之利益，為社會通常之觀念，有最高法院61年台上字第1695
    號判例意旨可參。本件被告等無權占有原告之系爭土地，揆
    諸前揭說明，自屬無法律上原因而受有利益，原告則受有同
    額之損害，故原告主張被告等應返還自94年4月4日起至將土
    地返還原告之日止相當於租金之不當得利，即屬有據。另按
    城市地方房屋之租金，以不超過土地及其建築物申報總價年
    息10%為限。土地法第97條、第99條及第101條之規定，於租
    用基地建築房屋均準用之。為土地法第97條第1項及第105條
    所明定。查本件系爭土地坐落於省道台7線與台7甲線交岔路
    口，鄰員山鄉公所及員山公園等公共設施，商業活動頻繁，
    生活機能良好，可謂為員山鄉○○○地段；然其上被告癸○○之地上物僅為簡易鐵皮攤棚，其餘被告之建物則均已歷數
    十年，須多加維修始能為正常使用。上開情事均有本院履勘
    照片可按。故本院綜酌上情，認本件被告等應給付原告之相
    當於租金之不當得利，應以申報地價（93年1月為3,243元）
    年息7%計算。故依此標準，並依各被告占有系爭土地之面積
    計算結果，被告等應於拆屋還地前按年各給付原告之金額為
    ：被告癸○○1,489元、被告乙○○4,754元、被告子○○11
    , 475元、被告丙○○13,019元、被告寅○○13,110 元、被
    告壬○○9,773元、被告丁○○17,214元、被告戊○○7,509
    元、被告丑○○16,447元、被告辛○○ 8,343元。（計算式
    詳附件）
八、綜上所論，本件原告依民法第767 條之規定，請求被告等各
    拆除系爭土地上其等所有之建物或地上物，均有理由，應予
    准許。另原告依不當得利之法律關係，請求被告等應於拆屋
    還地前按年各給付原告之金額，於被告癸○○1, 489元、被
    告乙○○4,754元、被告子○○11,475元、被告丙○○13,01
    9元、被告寅○○13,110元、被告壬○○9,773元、被告丁○○17,214元、被告戊○○7,509元、被告丑○○16,447 元、
    被告辛○○8,343 元之範圍內，為有理由，逾上開範圍之金
    額，為無理由，應予駁回。
九、原告及被告乙○○、子○○、寅○○、丁○○、丑○○、丙○○、戊○○均陳明願供擔保，請准為假執行或免為假執行
    之宣告，於原告勝訴範圍內，為有理由，爰各酌定相當金額
    准許之。至原告之訴經駁回部分，假執行之宣告已失所附麗
    ，應併予駁回。
十、結論：原告之訴為一部有理由，一部無理由，依民事訴訟法
    第385條第1項前段、第79條、第390條第2項、第392條第2項
    判決如主文。
中　　華　　民　　國　　96　　年　　1 　　月　　31　　日
                  臺灣宜蘭地方法院民事庭
                      法　官　張軒豪
正本與原本無異。
如不服本判決應於判決送達後20日內提出上訴狀（須附繕本）。
中　　華　　民　　國　　96　　年　  2 　　月　　 1　　日
                      書記官　詹玉惠
